臺灣板橋地方法院刑事判決　　　　　　　94年度重訴字第14號
公　訴　人　臺灣板橋地方法院檢察署檢察官
被　　　告　甲○○
指定辯護人　本院公設辯護人己○○
上列被告因違反毒品危害防制條例案件，經檢察官提起公訴（94
年度偵字第391、2559號），本院判決如下：
    主  文
甲○○幫助運輸第一級毒品，累犯，處有期徒刑肆年陸月。扣案
如附表參、附表肆所示之第一級毒品海洛因，均沒收銷燬之；犯
罪所得新台幣壹萬元，沒收之，如全部或一部不能沒收時，以其
財產抵償之。
    事  實
一、甲○○前於民國（下同）92年間，因竊盜案件，經臺灣花蓮
    地方法院判處有期徒刑4 月，如易科罰金以300 元折算1 日
    確定，於92年6 月30日易科罰金執行完畢（構成累犯）。
二、癸○○（通緝中，俟到案後另行審理）及辛○○、庚○○（
    以上二人已另行審結）等人，明知海洛因係毒品危害防制條
    例第2 條第1 項所列管之第一級毒品，並屬於懲治走私條例
    公告管制物品項目及其數額甲類第4 款之管制進出口物品，
    不得非法運輸入境，竟共同基於自泰國運輸第一級毒品海洛
    因入境之犯意聯絡，約定由癸○○負責將購買第一級毒品海
    洛因所需之金錢，交予辛○○攜帶至泰國購買第一級毒品海
    洛因，辛○○並負責尋找願意至泰國夾帶毒品入境之人頭，
    每位人頭將包裝成顆粒狀之第一級毒品海洛因6 顆以塞入肛
    門方式夾帶入境，即可獲得癸○○交付之新台幣（下同）10
    0,000 元之報酬，每多夾帶1 顆入境，則增加報酬20,000元
    ，庚○○則負責在人頭出境前，與人頭聯繫告知相關注意事
    項，並於人頭夾帶毒品入境後，轉交報酬及收取毒品轉交癸○○等事宜。嗣因張俊雄、甲○○二人經由壬○○（已另行
    審結）處得知辛○○欲尋找人頭運輸第一級毒品海洛因入境
    之事，而於93年12月間某日上午，一同前往花蓮縣吉安鄉○○村○○街289 號丁○○（已另行審結）住處，向丁○○談
    及如擔任前往泰國夾帶毒品海洛因入境之人頭，可取得報酬
    100,000 元等情，丁○○聽聞後，因對相關細節仍不清楚，
    並未答應擔任人頭運輸毒品入境，詎甲○○雖明知海洛因係
    毒品危害防制條例第2 條第1 項所列管之第一級毒品，並屬
    於懲治走私條例公告管制物品項目及其數額甲類第4 款之管
    制進出口物品，不得非法運輸入境，竟仍基於幫助自泰國運
    輸第一級毒品海洛因入境之犯意，於同日下午某時許，甲○○單獨一人又前往丁○○住處，告知丁○○有關運輸毒品入
    境之細節可到辛○○處談比較清楚，並駕車搭載丁○○前往
    辛○○處，介紹丁○○與辛○○認識，丁○○並經辛○○遊
    說後，同意擔任人頭前往泰國夾帶第一級毒品海洛因入境，
    甲○○因而幫助辛○○尋得運輸毒品之人頭，丁○○並隨即
    由甲○○陪同返回住處，將辦理護照及簽證所須之相關資料
    交予甲○○轉交辛○○辦理。
三、其後於93年12月18日，辛○○先行攜帶癸○○所交付之現金
    （約美金10,0 00 元）至泰國購買第一級毒品海洛（重量不
    詳，均以塑膠袋、保鮮膜及保險套層層包裝成顆粒狀）。甲○○則基於同一幫助運輸第一級毒品海洛因入境之犯意，於
    93年12月20日帶同丁○○及另一運輸毒品人頭乙○○（通緝
    中，俟到案後另行審理）前往桃園縣桃園市○○路1120 號3
    樓庚○○之租屋處，並由庚○○告知丁○○、乙○○二人到
    達泰國後以000000000 號電話（泰國行動電話SIM 卡號）與
    辛○○聯絡及其他相關注意事項後，丁○○、乙○○二人隨
    即於翌日（93年12月21日）搭機前往泰國，到達後即依庚○○指示撥打上開電話與辛○○聯絡，並於同年月25日晚上，
    至辛○○在泰國所下榻之飯店內，由辛○○交付渠等二人包
    裝成顆粒狀之第一級毒品海洛因，要求丁○○、乙○○塞入
    肛門，並請渠等於入境後立即以0000000000號行動電話通知
    癸○○，丁○○即將7 顆海洛因（重量不詳）塞入肛門、乙○○則將5 顆海洛因（重量不詳。乙○○原塞入6 顆，後因
    腹痛在泰國住宿之飯店廁所內將海洛因全數排出重新塞入時
    ，其中1 顆流入廁所馬桶排水管內遺失）塞入肛門後，二人
    隨即於同年月26日中午自泰國搭機返台，於同日下午5 時許
    ，自桃園中正機場入境。入境後丁○○隨即依辛○○指示以
    電話通知癸○○，乙○○則另以電話與庚○○聯絡後，丁○○、乙○○二人即前往庚○○上開租屋處，將海洛因顆粒排
    出洗清後交予庚○○，庚○○即將海洛因轉交已在上址樓下
    等候之癸○○，癸○○隨即與丙○○（俟癸○○到案後另行
    審理）電話聯絡後，於同日晚上9 時許，在臺北縣五股鄉○○路○ 段往八里方向路旁某釣蝦場，將所取得之第一級毒品
    海洛因（已分裝成4 包，每包重約38.75 公克，共計重約15
    5 公克）交付丙○○後，癸○○始返回庚○○上開租屋處，
    並將其中丁○○之報酬120,000 元、乙○○之報酬10,000元
    （因乙○○沒有依約定數量帶回6 顆海洛因，僅帶回5 顆，
    故僅支付10,000元報酬）交給庚○○轉交丁○○、乙○○，
    庚○○、辛○○則各分得10,000元之報酬。丁○○於取得12
    0,000 元報酬後，將其中10,000元，支付陳志賢，作為其介
    紹運輸毒品之報酬。
四、嗣於93年12月28日晚上11時許，在桃園縣桃園市○○路家樂
    福量販店前，為警拘提癸○○、辛○○、庚○○到案，並扣
    得癸○○所有供其聯絡運輸毒品使用如附表1 所示之物；並
    經辛○○、庚○○同意帶同員警前往桃園縣桃園市○○路11
    20號3 樓之租屋處，查獲辛○○、庚○○所有供其紀錄或聯
    絡運輸毒品所用如附表2 所示之物。另於同日晚上11時10分
    許，在桃園縣桃園市○○路878 號「春日商務旅館」307 室
    ，為警查獲丁○○，並循線查悉上情。又丙○○則於93年12
    月27日凌晨2 時許，在臺北市○○區○○街69巷口，已先為
    警查獲，並在其身上及所駕駛之車上扣得其自癸○○處取得
    並再自行分裝後之部分第一級毒品海洛共6 包（合計淨重
    83.26 公克，純度73 .93% ，純質淨重61.55 公克，空包裝
    總重6.44公克，如附表3）， 另於94年12月28日，在臺北縣
    泰山鄉○○路○ 段14 2巷112 號5 樓丙○○與其女友戊○○
    （另經檢察官為不起訴處分確定）之租屋處，為警查獲丙○○自癸○○處取得並再自行分裝後之另一部分之第一級毒品
    海洛因9 包（合計淨重23.01 公克，純度80.53%，純質淨重
    18.53 公克，空包裝重2.80公克，如附表4）， 丙○○自癸○○處取得之其餘部分之第一級毒品海洛因則為丙○○施用
    殆盡或其為警查獲時為逃避查緝而丟棄滅失。
五、案經內政部警政署刑事警察局及臺北市政府警察局士林分局
    移送臺灣板橋地方法院檢察署檢察官偵查起訴。
    理  由
一、訊據被告甲○○固坦承因壬○○曾找其運輸毒品，其因而知
    悉辛○○等人有運輸毒品之情事，其有於93年12月間某日上
    午，與張俊雄一同前往花蓮縣吉安鄉○○村○○街289 號丁○○住處時，談及前往泰國夾帶毒品海洛因入境，可取得報
    酬100,000 元，並於同日下午某時許，又單獨一人前往丁○○住處，駕車搭載丁○○前往辛○○處，介紹丁○○與辛○○認識，及於93年12月20日帶同丁○○與另一運輸毒品人頭
    乙○○前往桃園縣桃園市○○路1120號3 樓庚○○之租屋處
    ，事後並取得丁○○交付之10,000元等情，惟矢口否認涉有
    幫助運輸第一級毒品海洛因入境之犯行，辯稱：到丁○○住
    處時，是張俊雄跟甲○○談的，我留在車上等，並沒有進入
    丁○○住處，是因為丁○○說他聽不清楚，我才會載他到辛○○處。運輸毒品是丁○○自己想要去的，並不是我介紹，
    我也不是負責找運輸毒品人頭的人。丁○○給我的10,000元
    ，並不是介紹費，是因為我當時失業，庚○○請我幫忙載人
    上去桃園，是庚○○跟丁○○說我載他們到桃園，要他們補
    貼我油錢的云云。惟查：
（一）上開事實，業據同案被告辛○○、庚○○、丁○○、壬○○迭於警詢、檢察官偵查及本院審理中供承不諱，並經渠
      等於檢察官偵查及本院審理中各以證人身分結證屬實（見
      94年度偵字第391 號卷第161 頁至第190 頁、本院審理卷
      第2 宗第103 頁至第123 頁、本院94年8 月17日審判筆錄
      第5 頁至第17頁），互核相符，並有同案被告癸○○所有
      供其聯絡運輸毒品使用如附表1 所示之物及同案被告辛○○、庚○○所有供其紀錄或聯絡運輸毒品所用如附表2 所
      示之物扣案可佐。又證人即同案被告辛○○、庚○○於本
      院審理中均證稱：丁○○是甲○○介紹來運輸毒品的等語
      （見本院審理卷第112 頁、第118 頁），另證人即同案被
      告丁○○於檢察官偵查中亦證稱：「（問：誰叫你們去夾
      帶海洛因的？）甲○○」、「（問：甲○○知道你要去夾
      帶毒品海洛因嗎？）知道」等語（見94年度偵字第391 號
      卷第178 頁、第179 頁），其於本院審理中又證稱：「是
      甲○○找我們當人頭，帶貨回來交給庚○○」（見本院審
      理卷第2 宗第121 頁）、「是甲○○找我運輸毒品。他來
      找我說去泰國運毒，有報酬這樣子」、「是在我出國前2
      星期到我家跟我說的，說報酬100,000 元」、「接洽後甲○○帶我們一起過去庚○○住處，當時還有乙○○」、「
      到庚○○處時，甲○○也跟我們在一起」；「當天早上是
      張俊雄跟甲○○一起來找我」、「我記得是我走到我家鐵
      門外跟他們二人講，他們二人都有講」、「剛開始我沒有
      馬上答應，下午甲○○又來帶我到辛○○那裡去」、「因
      為詳細情形是怎樣，我不太清楚（所以沒有馬上答應），
      下午是因為甲○○跟我說，直接到辛○○那邊說比較清楚
      ，所以我就跟他一起去看看他怎麼說」、「我之前並不認
      識辛○○」、「辛○○跟我說很多，說很安全（所以就答
      應）」、「入出境手續何人辦的我不清楚，但我是把護照
      拿給甲○○」、「我拿10,000元給甲○○，因庚○○交待
      說回來都要給，算是介紹費」、「介紹費是從我所得報酬
      中拿10,000元給甲○○」等語（見本院94年8 月17日審判
      筆錄第5 頁至第15頁），足見被告甲○○與張俊雄前往丁○○住處時，雖二人均有向丁○○告知有從事運輸毒品入
      境賺取報酬之機會，惟丁○○因不清楚細節，而未當場答
      應擔任運輸毒品入境之人頭，二人之遊說並未成功，然其
      後被告甲○○為讓丁○○更加了解運輸毒品之相關細節，
      以說服丁○○同意運輸毒品，又特地帶同丁○○前往辛○○住處，介紹雙方認識，經由辛○○就運輸毒品之相關細
      節及安全性向丁○○說明後，終使丁○○同意擔任運輸毒
      品入境之人頭，被告甲○○之後又帶同丁○○前往庚○○
      位於桃園之租屋處，方便丁○○與庚○○見面聯繫相關出
      國運毒事宜，並於丁○○運輸毒品入境後，又自丁○○處
      收取報酬之事實，應堪認定。是被告甲○○居中介紹有意
      擔任運輸毒品入境之人頭丁○○給辛○○認識，並協助丁○○往返庚○○住處，方便丁○○與庚○○見面聯繫出國
      運輸毒品事宜，事後又收取報酬，其有幫助辛○○、庚○○、丁○○等人運輸毒品入境之犯意及行為，甚為明確。
      被告甲○○上開所辯，無非卸責之詞，不足採信。
（二）又證人即同案被告庚○○另於本院審理中證稱：丁○○、
      乙○○於93年12月26日夾帶海洛因入境後，直接坐計程車
      到其住處附近，由其再去接他們2 人到住處後，丁○○、
      乙○○2 人將海洛因共12顆自體內排出後，其立即將海洛
      因交給在樓下等候之癸○○，當時時間是吃完晚飯後。之
      後癸○○就說要將海洛因拿去交給1 個綽號「老獅」（台
      語）之男子，癸○○回來後才拿錢出來請其轉交丁○○、
      乙○○等語（見本院審理卷第2 宗第115 頁至第117 頁）
      ，而同案被告丙○○確於93年12月26日晚上9 時許，在臺
      北縣五股鄉○○路○ 段往八里方向路旁某釣蝦場，取得同
      案被告癸○○所交付之海洛因4 包，每包重約1 兩即約38
      .75 公克之事實，業據證人即同案被告丙○○於本院審理
      中證述屬實（見本院審理卷第2 宗第98頁、第99頁），足
      見癸○○向庚○○所言綽號「老獅」之男子應即為丙○○
      ，是丁○○、乙○○共同自泰國運輸入境之第一級毒品海
      洛因，係經由癸○○流向丙○○之事實，應堪認定。且此
      部分之第一級毒品海洛因，經丙○○自行分裝後，一部分
      於93年12月27日凌晨2 時許，在臺北市○○區○○街69巷
      口為警查獲丙○○時，扣得6 包（合計淨重83.26 公克，
      純度73.93%，純質淨重61.55 公克，空包裝總重6.44公克
      ，如附表3）， 另一部分於94年12月28日，在臺北縣泰山
      鄉○○路○ 段142 巷112 號5 樓丙○○與其女友戊○○之
      租屋處，為警查扣9 包（合計淨重23.01 公克，純度80.
      53% ， 純質淨重18.53 公克，空包裝重2.80公克，如附
      表4）， 其餘部分則為丙○○施用殆盡或其為警查獲時為
      逃避查緝而丟棄滅失之事實，亦據證人即同案被告丙○○
      於本院審理中證述屬實（見本院審理卷第2 宗第102 頁）
      ，並經本院調閱本院94年度訴字第392 號（偵查案號：94
      年度毒偵字第46號）丙○○施用毒品案卷查明屬實，有該
      案影印卷2 宗、法務部調查局94年2 月1 日調科壹字第06
      0009333 號函1 件（附於94年度毒偵字第46號卷第57頁）
      、該局94年2 月1 日調科壹字第060009372 號函1 件（附
      於本院審理卷第1 宗第194 頁）在卷可稽。至被告辛○○
      、庚○○、丁○○等人，雖與共犯癸○○就自泰國走私運
      輸第一級毒品海洛因入境之犯行，有共同犯意聯絡及行為
      之分擔，惟渠等均堅稱不知道癸○○運輸上開毒品入境之
      意圖為何，且查無積極證據證明渠等運輸上開第一級毒品
      海洛因入境有販賣營利之意圖，附此敘明。
（三）從而，本件事證明確，被告甲○○之犯行足堪認定，應依
      法論科。
二、核被告甲○○所為係犯刑法第30條第1 項、毒品危害防制條
    例第4 條第1 項、懲治走私條例第2 條第1 項之幫助運輸第
    一級毒品罪及幫助私運管制物品進口罪。其所犯幫助非法持
    有第一級毒品海洛因之低度行為，應為其幫助運輸之高度行
    為所吸收，不另論罪。又被告係居中介紹有意擔任運輸毒品
    入境之人頭丁○○給辛○○認識，其協助丁○○往返庚○○
    住處，係為方便丁○○與庚○○見面聯繫出國運輸毒品之事
    宜，其報酬又係由被介紹之人頭丁○○所支付，是其主觀上
    應僅係在幫助辛○○覓得運輸毒品之人頭，及便利丁○○與
    庚○○見面聯繫運輸毒品事宜而已，顯係以幫助之意思，參
    與癸○○、辛○○、庚○○、丁○○等人之運輸毒品行為，
    且其所為又非運輸第一級毒品罪、私運管制物品進口罪之構
    成要件行為，故屬幫助犯，公訴人認被告與癸○○、辛○○
    、庚○○、丁○○等人為共同正犯，尚有未合，惟基本之社
    會事實同一，爰變更公訴人所引應適用之法條（最高法院30
    年上字第1574號判例意旨參照）。被告以一行為同時觸犯上
    開二罪，為想像競合犯，應依刑法第55條規定，從一重之幫
    助運輸第一級毒品罪處斷。被告以幫助之意思，參與構成要
    件以外之行為，為幫助犯，爰依刑法第30條第2 項之規定，
    減輕其刑。又被告前於92年間，因竊盜案件，經臺灣花蓮地
    方法院判處有期徒刑4 月，如易科罰金以300 元折算1 日確
    定，於92年6 月30日易科罰金執行完畢，有臺灣高等法院被
    告前案紀錄表1 件在卷可稽，其於有期徒刑執行完畢後5 年
    內，再犯有期徒刑以上刑之本罪，為累犯，應依法加重其刑
    （所犯運輸第一級毒品罪法定本刑死刑與無期徒刑部分，依
    法不得加重）。又被告係因經濟狀況不佳，一時思慮欠周而
    為本件犯行，犯罪所得僅10,000元，其情狀尚堪憫恕，若處
    以法定最輕本刑仍稍嫌過重，爰依刑法第59條、第60條規定
    酌減其刑，並遞減之。又被告之刑同時有加重其減輕之部分
    （運輸第一級毒品罪法定刑罰金刑部分），依法先加後減之
    。爰審酌被告為圖小利，而幫助將嚴重危害國人身心健康之
    毒品海洛因運輸入境之犯罪動機、目的、手段及犯罪所生之
    危害，到案後猶否認犯行，犯罪後態度不佳等一切情狀，量
    處如主文所示之刑，以示儆懲。
三、沒收部分：
（一）扣案如附表3 、附表4 所示之第一級毒品海洛因部分：其
      中附表3 所示部分，雖經本院於另案被告丙○○施用毒品
      案件（94年度訴字第字第392 號）中，宣告沒收銷燬，惟
      此部分與附表4 所示之第一級毒品海洛因，均係被告幫助
      同案被告辛○○、庚○○、丁○○、乙○○、癸○○等共
      同運輸入境之毒品，應依毒品危害防制條例第18條第1 項
      前段之規定，不問屬於犯人與否，均於本案宣告沒收銷燬
      之。另包裝附表3 、附表4 所示海洛因毒品之包裝袋，雖
      係用於包裹毒品，惟係同案被告丙○○於取得毒品後另行
      分裝時使用，業據丙○○供明在卷（見本院審理卷第2 宗
      第102 頁），故尚難認係供本案運輸毒品入境之犯罪所用
      之物，爰不於本案被告宣告刑項下併予宣告沒收。
（二）被告因幫助運輸毒品所得報酬10,000元，業據被告於本院
      審理中所供承，並經證人即同案被告丁○○於本院審理中
      證述無訛（見本院94年8 月17日審判筆錄第14頁），應依
      毒品危害防制條例第19條第1 項規定，宣告沒收之，如全
      部或一部不能沒收時，以其財產抵償之。
（三）至扣案如附表1 、附表2 所示之物，固分別為正犯癸○○
      、或正犯辛○○、庚○○所有，供渠等紀錄聯絡電話或與
      其他正犯聯絡運輸毒品使用之物，業據渠等供明在卷，惟
      本案被告為幫助犯，其僅對犯罪構成要件以外之行為為加
      功，且無共同犯罪之意思，不適用責任共同之原則，對於
      正犯所有供犯罪所用或因犯罪所得之物，勿庸併為沒收之
      宣告（最高法院86年度台上字第6278號判決意旨參照），
      附此敘明。
據上論斷，應依刑事訴訟法第299 條第1 項前段、第300 條，毒
品危害防制條例第4 條第1 項、第18條第1 項前段、第19條第1
項，懲治走私條例第2 條第1 項、第11條，刑法第11條、第55條
、第30條第1 項、第2 項、第59條、第60條、第47條，判決如主
文。
本案經檢察官蘇揚旭到庭執行職務。
中　　華　　民　　國　　94　　年　　8 　　月　　31　　日
                  刑事第三庭    審判長法　官  李釱任
                                      法  官  徐子涵
                                      法  官  白光華
以上正本證明與原本無異
如不服本判決應於送達後10日內向本院提出上訴狀
                                      書記官　陳靜怡
中　　華　　民　　國　　94　　年　　8 　　月　　31　　日
附錄本案論罪科刑法條全文：
毒品危害防制條例第4條
製造、運輸、販賣第一級毒品者，處死刑或無期徒刑；處無期徒
刑者，得併科新臺幣1 千萬元以下罰金。
製造、運輸、販賣第二級毒品者，處無期徒刑或7 年以上有期徒
刑，得併科新臺幣7 百萬元以下罰金。
製造、運輸、販賣第三級毒品者，處5 年以上有期徒刑，得併科
新臺幣5 百萬元以下罰金。
製造、運輸、販賣第四級毒品者，處3 年以上10年以下有期徒刑
，得併科新臺幣3 百萬元以下罰金。
製造、運輸、販賣專供製造或施用毒品之器具者，處1 年以上7
年以下有期徒刑，得併科新臺幣1 百萬元以下罰金。
前五項之未遂犯罰之。
附表1：
  癸○○所有，供其聯絡運輸毒品使用之：
  一、SHARP GX31行動電話（序號：000000000000000）1支。
  二、行動電話SIM 卡（0000000000號）1張。
  三、TOPLUX行動電話（序號：0000000000 00000）1支。
  四、行動電話SIM 卡（0000000000號）1張。
  五、SAMSUNG 行動電話（序號：0000000000000000）1支。
  六、行動電話SIM 卡（0000000000號）1張。
附表2：
  一、辛○○所有供其紀錄共犯聯絡電話及聯絡運輸毒品使用之
      ：
  （一）便條紙2 張。
  （二）行動電話SIM 卡（0000000000號）1張。
  （三）泰國行動電話SIM 卡（000000000號）1張。
  二、庚○○所有供其紀錄共犯聯絡電話及聯絡運輸毒品使用之
      ：
  （一）電話記事頁2張。
  （二）行動電話SIM 卡（0000000000號）1張。
附表3：
      丙○○於93年12月27日凌晨2 時許，在臺北市○○區○○
      街69巷口為警查獲時，在其身上及所駕駛之車上扣得其自
      癸○○處取得並再自行分裝後之第一級毒品海洛共6 包（
      合計淨重83.26 公克，純度73.93%，純質淨重61.55 公克
      ，空包裝總重6.44公克）。
附表4：
      94年12月28日在臺北縣泰山鄉○○路○ 段142 巷112 號5
      樓，為警查獲之丙○○自癸○○處取得並再自行分裝後之
      另一部分之第一級毒品海洛因9 包（合計淨重23.01 公克
      ，純度80.53%，純質淨重18.53 公克，空包裝重2.80公克
      ）。
